臺灣高等法院臺南分院刑事判決
110年度上訴字第994號
上  訴  人  
即  被  告  羅振義



選任辯護人  嚴天琮律師（法扶律師）
上列上訴人因毒品危害防制條例案件，不服臺灣嘉義地方法院11
0年度訴字第209號中華民國110年7月28日第一審判決（起訴案號
：臺灣嘉義地方檢察署110年度偵字第2199號、110年度偵字第24
95號），提起上訴，本院判決如下：
    主  文
原判決關於羅振義定應執行刑部分撤銷。
羅振義所犯如附表所示各罪，應執行有期徒刑柒年。
其他上訴駁回。
    事  實
一、羅振義（綽號「黑仔」）明知甲基安非他命是毒品危害防制
    條例第2條第2項第2款所稱之第二級毒品，不得持之以販賣
    ，竟意圖營利，分別基於販賣第二級毒品之犯意，以其所持
    用門號0000000000號行動電話作為聯絡交易第二級毒品之工
    具，以附表編號1至7所示時地，販賣第二級毒品甲基安非他
    命給廖雲輝、陳明德、余維鳴、高若婷等人（下稱廖雲輝等
    人），共7次（販毒細節如附表）。嗣經警依法監聽因其所
    持用上開行動電話門號發覺其涉嫌販賣毒品，警方乃於民國
    110年2月23日上午8時10分許，在嘉義市東區興仁街、吳鳳
    南路交岔路口將其拘提到案，警方徵得其同意，於同日上午
    9時40分許，在其位於嘉義市○區○○里○○○街00號居所搜索扣
    得插附門號0000000000號SIM卡之行動電話1支。
二、案經嘉義縣警察局水上分局報請檢察官偵查起訴。
    理  由
一、上開犯罪事實，業據被告於偵查中出具之自白狀自白犯罪（
    見偵卷一第321-323頁），並經其於偵訊、原審準備程序、
    原審審理程序及本院審理時坦承不諱（見偵卷一第337-341
    頁、原審卷第54至56、61、105、110-111頁、本院卷第138
    頁、第184頁、第194頁），並有證人陳明德（見警卷第23-2
    6頁、偵卷一第115-117頁）、廖雲輝（見警卷第31-34頁、
    偵卷一第141-143頁）、高若婷（見警卷第39-41頁反面、偵
    卷一第179-181頁）、余維鳴（見警卷第46-51頁、偵卷一第
    217-221頁）之證述可佐，且有通訊監察譯文附卷可參（見
    警卷第27頁、第28頁反面、第35頁反面、第36頁反面、第42
    頁反面、第52頁反面至第53頁反面），復有插附門號000000
    0000號SIM卡之行動電話1支扣案可憑；又證人廖雲輝等人均
    有施用甲基安非他命之習慣，已據其等陳明在卷，足見廖雲
    輝等人確有購買毒品之需求與動機，而其等與被告並無仇隙
    ，自不可能設詞構陷，是其等所述上情，自屬可信；參以上
    開通訊監察譯文內容簡要，大都在約如何見面及地點，而無
    言及具體內容，但雙方均可了解其意義，核與時下毒品交易
    之方式相同；況其等對話之中更出現「我有辦法跟人家拿錢
    ，你來啦」、「拿1000的，我在下面等你」、「羅：有了嗎
    ？高：過來啦，等一下就有了啦」等語（見警卷第27頁、第
    36頁反面、第42頁反面、第89頁），此顯係毒品交易之對話
    ，堪認證人廖雲輝等人之指證及被告之自白均與事實相符而
    可採信，是被告確有與證人廖雲輝等人為甲基安非他命交易
    之情，已可認定。
二、販賣毒品為違法行為，刑責甚重，近年來政府為杜絕各級毒
    品之氾濫，對於販賣各級毒品，無不嚴加查緝，販賣毒品屬
    重罪，衡諸一般經驗法則，被告如非意圖營利，豈有鋌而走
    險而賣出甲基安非他命之理？況被告也自承販賣本案毒品，
    均是為賺自己吃的等語明確（見本院卷第21頁、第138頁、
    第182頁），故其具有販賣毒品以牟利之犯意，甚為明確。
    從而，本案事證明確，被告犯行堪以認定，應依法論科。　
三、查甲基安非他命係毒品危害防制條例第2條第2項第2款所定
    之第二級毒品，不得非法持有、販賣，被告竟持以販賣，故
    其如附表編號1至7之行為，均係犯同條例第4條第2項之販賣
    第二級毒品罪。被告販賣前之持有第二級毒品之低度行為，
    為販賣之高度行為所吸收，不另論罪。被告如附表編號1至7
    所犯販賣第二級毒品罪，販賣對象或有不同，又即使販賣對
    象相同者，亦分別是在不同時間聯絡、交易，各次犯行間並
    無實質上一罪或裁判上一罪之關係，應予分論併罰。
四、刑之加重、減輕之說明：
  ㈠被告①前因販賣第二級毒品案件，經原審法院判處有期徒刑8
    年6月確定，②又因施用第二級毒品案件，經同法院判處有期
    徒刑6月確定，③另因偽造文書案件，經同法院判處有期徒刑
    5月，嗣經原審法院以96年度聲減字第304號裁定將上開②、③
    之罪刑分別減為有期徒刑3月、2月15日後，並與①之罪刑應
    執行有期徒刑8年9月，於100年9月9日假釋出監並交付保護
    管束，但因其假釋保護管束期間故意再犯施用第二級毒品案
    件，上開假釋經撤銷，應入監執行殘刑2年7月又10日，另④
    其假釋期間再犯施用第二級毒品之案件，經原審法院判處有
    期徒刑3月確定，其後入監接續執行上開殘刑與④之罪刑，於
    107年6月28日執行完畢出監，有其前案紀錄表可參，被告於
    上開有期徒刑執行完畢後之5年內，故意再犯有期徒刑以上
    之上開7罪，均為累犯，且無司法院大法官釋字第775號解釋
    所稱如依累犯加重刑責超過其所應負擔之罪責，而有罪刑不
    相當之情形，故除法定刑為無期徒刑部分依法不得加重外，
    其餘部分應依刑法第47條第1項規定加重其刑。其同時有刑
    之加減事由，應先加（法定刑無期徒刑部分不加）後減之。
  ㈡被告對於本案被訴之犯行，於偵查及歷次審判中均自白不諱
    ，且有自白狀可稽，應依毒品危害防制條例第17條第2項規
    定減輕其刑。其同時有刑之加減事由，應先加（法定刑無期
    徒刑部分不加）後減之。
  ㈢辯護人雖主張被告於本案僅是施用毒品者間互通有無，且均
    是小額交易、數量甚微，且被告交易對象僅有3人，販賣次
    數也不多，被告僅是賺取毒品供自身施用，與大盤或中盤毒
    販相較顯然有別，請依刑法第59條之規定酌減其刑云云。然
    刑法第59條規定犯罪之情狀可憫恕者，得酌量減輕其刑，其
    所謂「犯罪之情狀」，雖與同法第57條規定科刑時應審酌之
    一切情狀，並非有截然不同之領域，於裁判上酌減其刑時，
    應就犯罪一切情狀（包括第57條所列舉之10款事項），予以
    全盤考量，審酌其犯罪有無可憫恕之事由（即有無特殊之原
    因與環境，在客觀上足以引起一般同情，以及宣告法定低度
    刑，是否猶嫌過重等等），以為判斷。但毒品危害防制條例
    第4條針對販賣各級毒品所設刑度，乃是依照各級毒品本身
    具有不同程度之危害性、成癮性，為禁絕毒品擴散、使國民
    遠離毒害，而對於行為人從事販賣各級毒品科予高低不等之
    刑度。從而，自無從僅憑行為多寡、販賣對象多或少、犯罪
    所得甚低、迫於經濟壓力等，即謂其犯罪情節足堪同情，以
    免過度斲傷規範威信，架空法定刑度而違反立法本旨。而被
    告本案所為犯行，因其於偵查及歷次審理中均自白不諱，得
    適用毒品危害防制條例第17條第2項之規定予以減輕其刑，
    加以被告本案有累犯加重之事由，其本案各罪所得量處最低
    度刑為有期徒刑5年1月，與其本案各次犯罪情節相較，已無
    客觀上足以引起同情，處以最低刑度猶嫌過重之情形，是本
    院認被告本案所犯各罪均無再適用刑法第59條規定酌量減輕
    之餘地。
  ㈣被告雖供稱其毒品來源有「阿義」陳明一、「阿源」高健原
    、「阿仁」，但本案被告於警詢時，即經警提示被告與高健
    原、陳明一之監聽譯文，堪認司法警察應是在對被告實施通
    訊監察期間，對於被告之毒品來源包含高健原、陳明一等情
    具有合理懷疑之依據，且嘉義縣警察局水上分局亦函復本院
    稱：於對被告實施監聽時已發現被告的毒品來源係陳明一、
    高健原，乃提示相關譯文供其指認，再對高健原、陳明一執
    行監聽而查獲其2人等語，有該局110年9月14日函及所附職
    務報告可稽（見本院卷第79-81頁），況警方早在逮捕被告
    前即對被告與陳明一進行毒品交易之跟監，有跟監相片可稽
    （見偵卷第61-69頁），可見水上分局的函文內容確屬有據
    而可採信，則縱使高健原、陳明一嗣後確經查獲有販賣或轉
    讓第二級毒品甲基安非他命給被告之犯行，亦難認係被告之
    供述而查獲。另被告已供稱其並無「阿仁」之其他具體資料
    可提供（見原審卷第56頁），是無從認定有因被告之供述而
    查獲「阿仁」。從而，依本案現存卷證，均難認被告有毒品
    危害防制條例第17條第1項規定之適用。
五、駁回上訴的理由（原判決就各罪量刑部分）：　　
　㈠原審以被告罪證明確，因而適用上開實體法規，並以行為人
    之責任為基礎，並審酌被告販毒之動機、手法、素行，販毒
    之次數、價格及所獲利益，對侵害法益的程度，暨其自陳智
    識程度、家庭生活狀況（見原審卷第111頁）及其坦承犯行
    之犯後態度等一切情狀，分別量處如附表「主文」欄所示之
    刑，復就沒收部分說明：被告各次販毒所得，雖未扣案，應
    依刑法第38條之1第1項、第3項規定宣告沒收追徵之；扣案
    插附門號0000000000號SIM卡之行動電話1支為被告持以供各
    次販毒所用之物，應依毒品危害防制條例第19條第1項規定
    宣告沒收；至扣案之吸食器1組、玻璃球2個，難認與本件犯
    罪有關，自不必予以宣告沒收等，本院核其認事用法並無不
    當，就各罪之量刑亦稱妥適，應予維持。
　㈡被告上訴意旨以：伊犯罪所得報酬不多（賺自己吃的），情
    節非重，原審依累犯加重刑責，又未適用刑法第59條予以減
    刑，自有未洽，且量刑部分亦屬過重云云。惟查，累犯是否
    加重其刑，係以有無罪刑不相當之情形而定，已據司法院大
    法官釋字第775號解釋意旨闡釋甚明，而本案依累犯加重其
    刑，並無罪刑不相當之情形，且被告販毒行為破壞社會風氣
    ，危害國人健康，應予以嚴厲非難，亦無足以引起一般之同
    情，而無刑法第59條之適用等，均已論述如上，被告再執為
    上訴之理由，自屬無據。按刑之量定，為求個案裁判之妥當
    性，法律賦予法院裁量之權，量刑輕重，屬為裁判之事實審
    法院得依職權自由裁量之事項。苟其量刑已以行為人之責任
    為基礎，並斟酌刑法第57條各款所列情狀，在法定刑度內，
    酌量科刑，如無偏執一端，致明顯失出失入情形，上級審法
    院即不得單就量刑部分遽指為不當或違法（最高法院72年度
    台上字第6696號判決意旨）。查，原審以行為人之責任為基
    礎，斟酌刑法第57條之各款事由而為刑之量定，已於理由欄
    中詳加論敘載明，既未逾越法定刑度，亦未違反比例原則或
    罪刑相當原則，難認有何濫用權限情形。況販賣第二級毒品
    之法定刑為無期徒刑或7年以上有期徒刑之罪，原審就每次
    犯罪僅量處有期徒刑5年2月至5年4月之間（7罪），均在低
    度刑之列，並無過重之虞，難認有何違法或不當的情形。綜
    上，被告以上開理由提起上訴指摘原審判決不當，請求撤銷
    改判，為無理由，應予駁回。
六、撤銷原判決定應執行刑部分之理由：
  ㈠原判決就被告附表所示之刑，定應執行刑為有期徒刑9年，雖
    非無見，然法院就被告所犯各罪所處之徒刑，合併定其應執
    行刑時，應在所適用法律規定目的及其秩序理念指導之外部
    性及內部性界限內，基於刑罰經濟與責罰相當之理性刑罰政
    策，綜合考量行為人所犯數罪所反映出之人格特性，兼衡刑
    罰規範目的、整體犯罪非難評價、各罪關連性及所侵害之法
    益等面向，採對其中最重刑嚴厲化之限制加重原則，所為給
    予適度恤刑折扣之特別量刑過程，並非必須一律僵固地僅按
    其宣告刑累計刑期之比例換算或折計以定之（最高法院109
    年度台上字第3000號判決意旨參照）。法律上屬於自由裁量
    之事項，有其外部性界限及內部性界限，並非概無拘束。數
    罪併罰有二裁判以上宣告多數有期徒刑者，依刑法第53條、
    第51條第5 款之規定「於各刑中之最長期以上，各刑合併之
    刑期以下，定其刑期。但不得逾30年。」係採「限制加重原
    則」規範執行刑之法定範圍，為其定刑之外部界限。乃因一
    律將宣告刑累計執行，刑責恐將偏重而過苛，不符現代刑事
    政策及刑罰之社會功能，而有必要透過定應執行刑程序，授
    權法官對被告本身及所犯各罪為總檢視，進行充分而不過度
    之評價，以妥適調整之（最高法院109年度台抗字第1930號
    裁定意旨參照）。而定應執行刑，採限制加重原則，授權法
    官綜合斟酌被告犯罪行為之不法與罪責程度、各罪彼此間之
    關聯性（例如數罪犯罪時間、空間、各行為所侵害法益之專
    屬性或同一性、數罪對法益侵害之加重效應等）、數罪所反
    應被告人格特性與傾向、對被告施以矯正之必要性等，妥適
    裁量最終具體應實現之刑罰，以符罪責相當之要求。因此，
    法院於酌定執行刑時，應綜合上開條件，為妥適之裁量，俾
    符合實質平等原則，並於裁判內說明其裁量之理由，否則即
    有裁判不備理由之違法（最高法院109年度台抗字第1905號
    裁定意旨參照）。　　　　
  ㈡被告本件販賣第二級毒品給廖雲輝2次、陳明德2次、余維鳴2
    次、高若婷1次，販賣對象共計4人，除附表編號1發生在109
    年10月下旬外，其餘6次均密集發生在同年11月間，且販賣
    金額為000-0000元之間，數額不多，雖於論罪時應分論併罰
    ，然於定應執行刑之整體評價時，則應考量被告各次犯罪之
    情節及所生損害均相近，於併合處罰時其非難重複程度較高
    ，不應採取累次遞加方式定其應執行刑，否則仍有過度評價
    之嫌。而販賣毒品犯罪多屬施用毒品之衍生性犯罪，施用毒
    品者為維持施用毒品之惡習，轉而於施用之餘販賣毒品，為
    毒品犯罪之惡性循環，亦為毒品犯罪具有病態性本質使然，
    是如非有大量對不特定對象散佈毒品，或以集團性、分工性
    方式進行毒品販賣，而僅屬施用毒品者間零星互通有無之犯
    罪型態，於犯罪之惡性上尚難為特別重大，而有提高應執行
    刑以發揮刑罰特別預防功能之必要，毋寧仍應以矯正被告惡
    習為刑罰之重點。本件原判決就被告所犯各次販賣第二級毒
    品犯行，已於量刑時考量被告各次販賣金額後，量處有期徒
    刑5年2月至5年4月不等之刑期，各罪量刑固屬適當，則本件
    應執行刑之外部界限，即應以附表所示各罪刑加總以下，各
    罪所宣告最長期之有期徒刑即5年4月以上為界限，然原判決
    就被告所犯7罪，定應執行刑為有期徒刑9年，似以被告所犯
    次數依比例遞增方式定其應執行刑（每罪約加6個月），屬
    於對被告較為不利之累進式定刑方式，原判決就此部分並未
    說明被告有何特別之惡性，或其定應執行刑考量之因素及事
    由，理由尚屬未備。是以，被告上訴指摘，原判決定應執行
    刑過重部分，非無理由，應予撤銷。
  ㈢本院考量被告附表所示7罪，均為毒品相關犯罪，其販賣給廖
    雲輝2次、陳明德2次、余維鳴2次、高若婷1次，販賣對象共
    計4人，且販賣的金錢為000-0000元之間，犯罪時間集中於1
    09年10月下旬（1次）至11月間（6次），屬零星販賣類型，
    又斟酌被告有多次施用毒品前科，有前科表可稽，顯見被吿
    販賣毒品犯行與其施用毒品惡習相關連等因素，兼衡刑罰矯
    正被告惡性及社會防衛功能暨檢辯及被告就定應執行刑表示
    意見後，定其應執行之刑如主文所示。
據上論結，應依刑事訴訟法第368條、第369條第1項前段、第364
條、第299條第1項前段，判決如主文。
本案經檢察官呂雅純提起公訴、檢察官黃朝貴到庭執行職務。
中　　華　　民　　國　　110 　年　　12 　　月　　30　日
                  刑事第七庭    審判長法　官  吳勇輝
                                      法　官  吳錦佳
　　　　　　　　　　　　　　　　　　　法　官  黃國永
以上正本證明與原本無異。
如不服本判決應於收受送達後20日內向本院提出上訴書狀，其未
敘述上訴理由者，並得於提起上訴後20日內向本院補提理由書（
均須按他造當事人之人數附繕本）「切勿逕送上級法院」。
　　　　　　　　　　　　　　　　　　　書記官  葉宥鈞
中　　華　　民　　國　　110 　年　　12　　月　　30　　日

毒品危害防制條例第4條
製造、運輸、販賣第一級毒品者，處死刑或無期徒刑；處無期徒
刑者，得併科新臺幣3千萬元以下罰金。
製造、運輸、販賣第二級毒品者，處無期徒刑或10年以上有期徒
刑，得併科新臺幣1千5百萬元以下罰金。
製造、運輸、販賣第三級毒品者，處7年以上有期徒刑，得併科
新臺幣1千萬元以下罰金。
製造、運輸、販賣第四級毒品者，處5年以上12年以下有期徒刑
，得併科新臺幣5百萬元以下罰金。
製造、運輸、販賣專供製造或施用毒品之器具者，處1年以上7年
以下有期徒刑，得併科新臺幣1百50萬元以下罰金。
前五項之未遂犯罰之。

附表：
編號 購毒者 犯罪過程 主文 1. 廖雲輝 廖雲輝以其所持用門號0000000000號行動電話，於109年10月22日上午9時30分許，撥打羅振義所持用門號0000000000號行動電話聯絡交易第二級毒品甲基安非他命後，雙方於同日上午9時40分許，在嘉義市西區民生南路上帝廟對面榕樹下見面，由羅振義當場向廖雲輝收取500元，並交付數量不詳之第二級毒品甲基安非他命1包給廖雲輝。 羅振義販賣第二級毒品，累犯，處有期徒刑5年2月。 未扣案之犯罪所得新臺幣500元沒收，於全部或一部不能沒收或不宜執行時，追徵其價額。扣案插附門號0000000000號SIM卡行動電話壹支（含上開門號SIM卡壹張）沒收。 2. 陳明德 陳明德以其所持用門號0000000000號行動電話，於109年11月6日晚上8時44分許，撥打羅振義所持用門號0000000000號行動電話聯絡交易第二級毒品甲基安非他命後，雙方於同日晚上9時許，在嘉義市西區新民路上「全國汽車旅館」對面土地公廟廁所見面，羅振義當場向陳明德收取500元，並交付數量不詳之第二級毒品甲基安非他命1包給陳明德。 羅振義販賣第二級毒品，累犯，處有期徒刑5年2月。 未扣案之犯罪所得新臺幣500元沒收，於全部或一部不能沒收或不宜執行時，追徵其價額。扣案插附門號0000000000號SIM卡行動電話壹支（含上開門號SIM卡壹張）沒收。 3. 廖雲輝 廖雲輝以00-0000000號公用電話，於109年11月12日下午2時24分許，撥打羅振義所持用門號0000000000號行動電話聯絡交易第二級毒品甲基安非他命後，羅振義於同日下午2時30分許前往廖雲輝位於嘉義市○區○○○路000巷000號5樓之1住處與廖雲輝見面，並當場向廖雲輝收取1,000元後交付數量不詳之第二級毒品甲基安非他命1包給廖雲輝。 羅振義販賣第二級毒品，累犯，處有期徒刑5年4月。 未扣案之犯罪所得新臺幣1000元沒收，於全部或一部不能沒收或不宜執行時，追徵其價額。扣案插附門號0000000000號SIM卡行動電話壹支（含上開門號SIM卡壹張）沒收。 4. 余維鳴 余維鳴以其所持用門號0000000000號行動電話，於109年11月12日晚上7時13分至8時32分間，與羅振義所持用門號0000000000號行動電話門號聯絡交易第二級毒品甲基安非他命後，雙方於該日晚上8時32分通話後某時，在嘉義市西區博愛路上茶之魔手飲料店見面，羅振義當場向余維鳴收取500元，並交付數量不詳之第二級毒品甲基安非他命1包給余維鳴。 羅振義販賣第二級毒品，累犯，處有期徒刑5年2月。 未扣案之犯罪所得新臺幣500元沒收，於全部或一部不能沒收或不宜執行時，追徵其價額。扣案插附門號0000000000號SIM卡行動電話壹支（含上開門號SIM卡壹張）沒收。 5. 高若婷 羅振義以其所持用門號0000000000號行動電話，於109年11月17日晚上8時51分、9時21分許，與高若婷所持用門號0000000000號行動電話聯絡交易第二級毒品甲基安非他命後，羅振義於同日晚上9時21分後某時前往高若婷斯時暫住其友人「阿元」位於嘉義市○區○○○之住處與高若婷見面，並當場向高若婷收取1,000元後交付數量不詳之第二級毒品甲基安非他命1包給高若婷。 羅振義販賣第二級毒品，累犯，處有期徒刑5年4月。 未扣案之犯罪所得新臺幣1000元沒收，於全部或一部不能沒收或不宜執行時，追徵其價額。扣案插附門號0000000000號SIM卡行動電話壹支（含上開門號SIM卡壹張）沒收。 6. 陳明德 羅振義以其所持用門號0000000000號行動電話，於109年11月20日晚上7時8分許，與陳明德所持用門號0000000000號行動電話聯絡交易第二級毒品甲基安非他命後，羅振義於同日晚上7時10分許前往陳明德位於嘉義市○區○○里○○○路000號住處與陳明德見面，並當場向陳明德收取500元後交付數量不詳之第二級毒品甲基安非他命1包給陳明德。 羅振義販賣第二級毒品，累犯，處有期徒刑5年2月。 未扣案之犯罪所得新臺幣500元沒收，於全部或一部不能沒收或不宜執行時，追徵其價額。扣案插附門號0000000000號SIM卡行動電話壹支（含上開門號SIM卡壹張）沒收。 7. 余維鳴 余維鳴以其所持用門號0000000000號行動電話，於109年11月24日下午5時至晚上9時33分間，與羅振義所持用門號0000000000號行動電話門號聯絡交易第二級毒品甲基安非他命後，雙方於該日晚上9時35分許，在嘉義市西區博愛路上茶之魔手飲料店見面，羅振義當場向余維鳴收取300元，並交付數量不詳之第二級毒品甲基安非他命1包給余維鳴。 羅振義販賣第二級毒品，累犯，處有期徒刑5年2月。 未扣案之犯罪所得新臺幣300元沒收，於全部或一部不能沒收或不宜執行時，追徵其價額。扣案插附門號0000000000號SIM卡行動電話壹支（含上開門號SIM卡壹張）沒收。